【裁判字號】    92,易,1947
【裁判日期】    920825
【裁判案由】    違反著作權法
【裁判全文】
臺灣臺中地方法院刑事判決                        九十二年度易字第一九四七號
    公  訴  人  臺灣臺中地方法院檢察署檢察官
    被      告  乙○○
右列被告因違反著作權法案件，經檢察官提起公訴（九十二年度偵字第五三七二號）
，本院判決如左：
    主  文
乙○○以明知為侵害著作權之物，意圖散布而陳列之方法，侵害他人之著作權，處有
期徒刑月，如易科罰金，以佰元折算壹日。
扣案之「成吉思汗」盜版ＶＣＤ影音光碟片壹套（共計拾片），沒收。
    事  實
一、乙○○係設在臺中市○○區○○路一二七巷十二號「逢甲光碟租售中心」之實際
    負責人，其明知「成吉思汗」ＶＣＤ影音光碟片一套共計三十集，係甲○○○音
    樂股份有限公司（下稱華特公司）享有著作財產權之視聽著作，任何人非經華特
    公司之同意或授權，不得明知為侵害著作權之物，意圖散布而陳列、持有或擅自
    出租，亦明知其於民國九十一年五月二十七日自郭海山處頂讓「逢甲光碟租售中
    心」時，所受讓之二套「成吉思汗」ＶＣＤ影音光碟片中，其中一套三十集共計
    三十片係未經華特公司同意或授權，而由不知姓名年籍之人擅自重製，侵害華特
    公司著作財產權之盜版品，竟基於意圖出租散布予不特定人觀賞之犯意，而收受
    持有之，並自斯時起，在所經營之「逢甲光碟租售中心」內之出租影音光碟陳列
    架上，擺放陳列該套盜版之「成吉思汗」ＶＣＤ影音光碟片，俾便顧客選租影片
    使用，並擬以每套新臺幣（下同）一百二十元，可觀看七天之價格出租交付予不
    特定人牟利，以此方式侵害華特公司對該套影片之著作權。嗣於九十一年八月二
    十四日十八時三十五分許，乙○○尚未曾將前開盜版之「成吉思汗」ＶＣＤ影音
    光碟片出租予他人，即為華特公司人員丙○○會同警方在「逢甲光碟租售中心」
    之出租影音光碟陳列架上，當場查獲，並扣得盜版之「成吉思汗」ＶＣＤ影音光
    碟片一套三十集共計三十片。
二、案經華特公司訴由臺中市警察局第六分局報告臺灣臺中地方法院檢察署檢察官偵
    查起訴。
    理  由
一、訊據被告乙○○對於有於右揭時、地自案外人郭海山處收受取得扣案之「成吉思
    汗」盜版ＶＣＤ影音光碟片一套共計三十片，告訴代理人丙○○會同警方係在其
    所經營之「逢甲光碟租售中心」出租影音光碟陳列架上查扣前開盜版影音光碟片
    等事實，固坦承不諱，惟矢口否認有何違反著作權法之犯行，辯稱：扣案之盜版
    影音光碟片係前手即案外人郭海山所留下之物，伊剛接手「逢甲光碟租售中心」
    ，尚在整理店面，還未整理到擺放扣案盜版影音光碟區域，並不知該套ＶＣＤ係
    盜版品云云。經查：
（一）被告前開自白，核與告訴代理人丙○○於偵查及本院審理時所指訴之情節相符
      ，並有臺中市警察局第六分局扣押筆錄、現場圖各一份、照片三張附卷可稽，
      及扣案之「成吉思汗」盜版影音光碟片一套三十集共計三十片可資佐憑，堪認
      其自白係與事實相符，應予信採。
（二）又片名為「成吉思汗」之ＶＣＤ影音光碟片係告訴人華特公司享有著作財產權
      之視聽著作，任何人非經華特公司之同意或授權，不得明知為侵害著作權之物
      ，意圖散布而陳列、持有或擅自出租等情，有經濟部公司執照、臺北市政府營
      利事業登記證、行政院新聞局廣播電視節目供應事業許可證、證明書、授權書
      、合約書、影片「成吉思汗」封面劇照各一份在卷可憑。而扣案之「成吉思汗
      」ＶＣＤ影音光碟片一套三十集共計三十片，則係未經告訴人華特公司授權或
      同意，而由不知姓名年籍之人擅自重製之盜版品一節，則據告訴人華特公司具
      狀指訴明確，復經告訴代理人丙○○實際檢視無訛，又經本院當庭勘驗扣案之
      「成吉思汗」影音光碟片，發覺扣案之三十片影音光碟片均無ＩＦＰＩ編碼，
      光碟片上亦無與正版品相同之成吉思汗圖片等情，有本院審判筆錄及扣案之「
      成吉思汗」影音光碟片共計三十片、告訴人華特公司提出之正版影音光碟片一
      片可考。綜上，告訴代理人丙○○會同警方在被告所經營之「逢甲光碟租售中
      心」之出租影音光碟片陳列架上所查扣之「成吉思汗」影音光碟片一套三十集
      共計三十片，確實均係非法重製之盜版品，至臻明確。
（三）被告雖以前揭情詞辯稱：並不知扣案之影音光碟片係盜版品云云，然查，自他
      人處頂讓光碟租售中心者，若要重新整理店面，多會從攸關店家門面之入口處
      陳列區優先整理，尤其是新店家一面整理店面，一面同時開店經營之情形，為
      便利顧客選租影片及妥適管理店內影片租用紀錄，對於在店門口顧客較易選取
      租用影片之區域，就所陳列之影音光碟片究竟有哪些種類、數量，理當早於其
      他區域之影片整理之。在本件中，扣案之「成吉思汗」盜版影音光碟片一套三
      十集共計三十片，係在被告所經營之「逢甲光碟租售中心」入口左邊最前方之
      陳列架上被查扣一節，業據告訴代理人丙○○指稱明確，復為被告所是認，並
      有照片一張附卷可稽，足見扣案之「成吉思汗」盜版影音光碟片被查扣之地點
      係在該光碟租售中心之入口處，為進入該店選租影片之顧客最易接近觀覽之位
      置，參以被告自九十一年五月二十七日頂讓租售中心時起，迄至本案被查獲時
      即同年八月二十四日止，已有近三個月之久，被告又自承係一面整理店面，一
      面經營，揆諸前揭說明，被告就陳列扣案之「成吉思汗」盜版影音光碟片之陳
      列架區域，自已加以整理，並有所悉，要屬無疑。是以被告辯稱：開店迄今，
      尚未整理到擺放扣案盜版影音光碟片之店門入口處陳列架區云云，顯與事理有
      違，委不可採。
（四）按著作權法所稱之「散布」，係指不問有償或無償，將著作之原件或重製物提
      供公眾交易或流通之謂也，該法第三條第一項第十一款定有明文。在本件中，
      被告乙○○既明知扣案之「成吉思汗」ＶＣＤ影音光碟片一套係盜版品，猶在
      顧客選租觀覽之陳列架上，陳列該影片之封面外殼，提供不特定人選租，其主
      觀上即有意圖散布該等盜版品之犯意，亦屬無疑。
（五）綜上所述，被告所辯並不可採，本件事證明確，被告右開犯行，洵堪認定。
二、查被告行為後，著作權法第九十三條業於九十二年七月九日修正公布，同年月十
    一日生效，修正後著作權法第九十三條第一項第二款規定：「意圖營利而有下列
    情形之一者，處二年以下有期徒刑、拘役，或併科新臺幣五十萬元以下罰金：二
    以第八十七條第二款、第三款、第五款或第六款之方法侵害他人之著作財產權者
    。」，與修正前同法第九十三條第三款規定：「有下列情形之一者，處二年以下
    有期徒刑，得併科新台幣十萬元以下罰金︰三以第八十七條各款方法之一侵害他
    人之著作權者。」不同，前者雖將最低刑調降為拘役，但併科罰金之金額則提高
    為五十萬元，綜合全部結果，本院認以被告行為時之法律即修正前著作權法第九
    十三條第三款之規定較有利於被告，依刑法第二條第一項但書規定，應適用修正
    前之著作權法第九十三條第三款規定論處。是核被告乙○○所為，係犯修正前著
    作權法第九十三條第三款之以同法第八十七條第二款明知為侵害著作權之物，意
    圖散布而陳列之方式，侵害他人之著作權罪。又：
（一）被告為出租扣案之「成吉思汗」盜版ＶＣＤ影音光碟片，先自案外人郭海山處
      收受持有扣案之盜版ＶＣＤ影音光碟片之前行為，雖亦該當於修正前著作權法
      第八十七條第二款所定「明知為侵害著作權之物，意圖散布而持有」之行為，
      然因為被告意圖散布而陳列之後行為所吸收，不另論罪。
（二）又按刑法上所稱「陳列」之行為，本具有延續性，係繼續犯之一種，故同一產
      品之陳列，無論行為時期之延長如何，當然構成一罪。僅於陸續購入不同產品
      陳列之情形下，始有連續犯之可言。最高法院八十八年度台上字第四八九０號
      裁判可資參照。基此，本案被告乙○○既自案外人郭海山處受讓扣案之「成吉
      思汗」盜版影音光碟片一套三十集共計三十片，而無陸續受讓不同套盜版影音
      光碟片並予陳列之情事，雖其陳列之時間係自九十一年五月二十七日起至同年
      八月二十四日止，仍僅構成一罪，而非連續犯。公訴人認被告數次陳列行為應
      論以連續犯，尚有未洽，併此明。
（三）爰審酌被告自身係經營出租影音光碟片之業者，明知扣案之「成吉思汗」ＶＣ
      Ｄ影音光碟片係盜版品，竟枉顧該影片係他人辛苦之智慧結晶及告訴人華特公
      司對該影片所享有之著作權，亦無視政府大力宣導尊重他人智慧財產權之法令
      ，猶在該店內陳列，供不特定人選租，犯罪之動機、目的可議，犯罪手段雖屬
      平和，且陳列之時間將近三個月，被查獲之盜版影片為一套三十集共計三十片
      ，數量非多，迄至被查獲時尚未出租過，侵害著作權人之情節並非嚴重，其因
      此而取得之利益亦屬微薄，但仍擾亂市場秩序，並影響我國之國際形象；再考
      之其始終未能坦承犯行，迄至本案辯論終結時止，尚未能與告訴人華特公司達
      成和解等一切情狀，量處如主文第一項所示之刑，並諭知易科罰金之折算標準
      。
（四）扣案之「成吉思汗」盜版ＶＣＤ影音光碟片一套三十集共計三十片，係被告所
      有並供違犯本件犯罪所用之物，已據被告供明在卷及本院審認明確，爰依刑法
      第三十八條第一項第二款規定，宣告沒收。
據上論斷，應依刑事訴訟法第二百九十九條第一項前段，修正前著作權法第九十三條
第三款，刑法第十一條前段、第二條第一項但書、第四十一條第一項前段、第三十八
條第一項第二款，罰金罰鍰提高標準條例第二條，判判決如主文。
中      華      民      國      九十二      年    八    月    二十五    日
                                臺灣臺中地方法院刑事第二庭
                                    法  官  莊  嘉  蕙
右正本證明與原本無異。
如不服本判決，應於送達後十日內向本院提出上訴狀（須附繕本），上訴於臺灣高等
法院臺中分院。
                                    書記官
中      華      民      國      九十二      年    八    月    二十七    日
附錄論罪科刑法條
修正前著作權法第九十三條
有下列情形之一者，處二年以下有期徒刑，得併科新台幣十萬元以下罰金︰
一  侵害第十五條至第十七條規定之著作人格權者。
二  違反第七十條規定者。
三  以第八十七條各款方法之一侵害他人之著作權者。
修正前著作權法第八十七條
有下列情形之一者，除本法另有規定外，視為侵害著作權或製版權︰
一  以侵害著作人名譽之方法利用其著作者。
二  明知為侵害著作權或製版權之物而散布或意圖散布而陳列或持有或意圖營利而交
    付者。
三  輸入未經著作財產權人或製版權人授權重製之重製物或製版物者。
四  未經著作財產權人同意而輸入著作原件或其重製物者。
五  明知係侵害電腦程式著作財產權之重製物而仍作為直接營利之使用者    。


司法院資訊處製作；財團法人民間司法改革基金會備份。
